臺灣高等法院刑事判決　　　　　　　　100年度上訴字第408號
上　訴　人
即　被　告　郭品顯
上列上訴人因毒品危害防制條例案件，不服臺灣基隆地方法院
99年度訴字第737號，中華民國99年12月2日第一審判決（起訴案
號：臺灣基隆地方法院檢察署99年度毒偵字第1341號），提起上
訴，本院判決如下：
    主  文
上訴駁回。
    理  由
一、按不服地方法院之第一審判決而上訴者，應向管轄第二審之
    高等法院為之。提起第二審之上訴，其上訴書狀應敘述具體
    理由，為第二審上訴必備之程式，此觀諸民國96年7 月4 日
    修正公布刑事訴訟法第361 條第2 項之規定甚明。倘上訴理
    由之敘述未合乎具體之要求者，其上訴即屬同法第362 條前
    段所定「上訴不合法律上之程式」，第二審法院應依同法第
    367 條前段規定，以判決駁回之。又第二審上訴之目的，既
    在於請求撤銷、變更第一審不當或違法之判決，以實現個案
    之救濟，則所謂「具體理由」，自應就原判決如何足以撤銷
    、如何應予變更之「事實上」或「法律上」之具體根據，本
    於確實之訴訟資料暨原因事實之所出，逐一敘述、記載，必
    已具體指出原判決事實認定之所憑有如何之錯誤（如原判決
    所採之證據如何不具證據能力、所為證明力之判斷如何違背
    經驗、論理法則等），法律之適用（尤其實體法）有如何之
    違誤，形式上足以動搖原判決使之成為不當或違法而得改判
    之事由，始屬合法。上訴理由之敘述，應先合乎具體之要求
    ，始有所敘述可取與否之實體審理與判斷之問題。是上訴人
    之上訴書狀雖敘述上訴理由，但僅泛言原判決認定事實錯誤
    、違背法令、量刑失之過重或輕縱等情詞，而未依上揭意旨
    指出具體事由，或形式上雖已指出具體事由，然該等事由縱
    使屬實，亦不足以認為原判決有何不當或違法（如對不具有
    調查必要性之證據，法院未依聲請調查亦未說明理由，或援
    用證據不當，但除去該證據仍應為同一事實之認定），或其
    所陳之事由，與訴訟資料所載不相適合，或所指摘原判決之
    「不當」或「違法」根本不存在者，均應認其實質上並未符
    合具體之要件，庶符節制濫行上訴之立法意旨。是以上訴人
    之上訴書狀或補提之上訴理由書，雖有敘述上訴理由，惟並
    未具體敘述第一審判決有上述違法、不當情形，即與未敘述
    具體理由無異，其所為上訴，即不符合上訴之法定要件。
二、經查，本件原審適用簡式審判程序，以上訴人即被告郭品顯
    （下稱被告）於原審之自白，被告所有供施用第一級毒品海
    洛因所用之注射針筒1支、第一級毒品海洛因1包（驗餘後淨
    重0.271公克）、海洛因殘渣1袋扣案暨交通部民用航空局航
    空醫務中心99年8月12日航藥鑑字第0995129號毒品鑑定書、
    臺北市政府警察局信義分局查獲郭品顯涉嫌毒品危害防制條
    例毒品初步鑑驗報告單、鑑驗照片、臺灣尖端先進生技醫藥
    股份有限公司99年8月6日濫用藥物檢驗報告（檢驗之結果，
    呈嗎啡、甲基安非他命陽性反應）暨尿液檢體對照表等各1
    份在卷可憑，認定被告基於施用第二級毒品甲基安非他命之
    犯意，於99年7月28日晚間11時，在基隆市七堵區百福社區
    ○○街之不詳友人住處，將甲基安非他命置入玻璃球吸食器
    內燒烤使生霧化白煙再以口鼻吸食，藉以施用第二級毒品甲
    基安非他命1次，另基於施用第一級毒品海洛因之犯意，於
    99 年7月31日上午8時，在停駛於基隆市○○路24號附近路
    段之6960-UY號自小客車內，將稀釋後之海洛因置入注射針
    筒再持以施打，藉以施用第一級毒品海洛因1次，因而分論
    被告以施用第二級毒品罪、施用第一級毒品罪。且被告前分
    別因(甲)犯偽造文書案件，經臺灣臺北地方法院於96年5 月
    31日以96年度訴字第665號判決有期徒刑4月、3月，應執行
    有期徒刑6月確定及(乙)犯偽造文書案件，經臺灣臺北地方
    法院於96年4月30日以96年度易字第619號判決有期徒刑6 月
    確定，所犯(甲)(乙)二案嗣經依法減刑而後合併定刑為有期
    徒刑6月確定，嗣於97年3月6日易科罰金執行完畢，被告所
    犯本案構成累犯，而各判處有期徒刑3月、7月，應執行有期
    徒刑9月，另扣案之白色粉末1包（驗餘後淨重0.271公克）
    及殘渣1袋，核屬毒品危害防制條例第2條第1項所列管之第
    一級毒品海洛因，併同無從與之完全析離之分裝袋2只，均
    應依毒品危害防制條例第18條第1項前段規定，宣告沒收銷
    燬，扣案之注射針筒1支，尚屬一般市售藥用注射針筒，而
    非專供施用毒品之器具，兼以併係被告所有，供其施用第一
    級毒品犯罪之本案所用，爰依刑法第38條第1項第2款規定，
    於所犯該罪項下併予宣告沒收。原審已詳敘其憑以認定之證
    據及理由，並無違背證據法則，而原判決依其確認之事實而
    為法律之適用，俱無違誤。又原判決就如何量定被告宣告刑
    之理由，業已審酌被告犯罪之動機、吸食頻率、曾有施用毒
    品之前科仍不知戒除，兼以被告犯後坦承犯行而表悛悔之犯
    後態度，及其本案所為雖對己身健康戕害甚鉅，然其究非可
    與侵害他人法益之犯罪行為等量齊觀，尤以之於此類「施用
    毒品」之行為人而言，毒品危害防制條例之立法目的亦非重
    在嚴懲，而係重在彼等「病患性」行為之矯治等行為人之責
    任基礎，斟酌刑法第57條所列各種情狀而為刑之量定，並定
    其應執行之刑，並未逾越職權或違反比例原則，亦無其他失
    出或失入之違法或失當之處。
三、被告不服原審判決，提起上訴，理由略以：被告於警詢時已
    向承辦警員告知被告當時患有重感冒症狀，故連續數日均服
    用感冒藥水，以至尿液中驗出甲基安非他命陽性反應，原審
    認定被告涉犯施用第二級毒品罪，顯有違誤，請求撤銷改判
    無罪；另被告於案發當時即主動交出海洛因並坦承施用第一
    級毒品，被告於警詢、偵訊及原審中均坦承不諱，請求依刑
    法第57條、第59條予以減輕量刑云云。經查：
  (一)被告於原審99年10月18日準備程序中坦承於上開時地施用第
    二級毒品甲基安非他命（見原審卷第37頁）。另參以酵素免
    疫分析或薄層定性分析等方式為初步篩檢者，檢驗結果雖有
    相當程度偽陽性之可能，然以氣（液）相層析、質譜分析之
    儀器為交叉確認者，檢驗結果出現偽陽性之機率則極低，因
    而具有公信力，核足為對涉嫌人不利之認定；尤以「毒品施
    用後於尿液、血液中可檢出之最大時限，與施用劑量、施用
    頻率、施用方式、施用者飲水量之多寡、個人體質、代謝情
    況、檢體收集時間點及所用檢測方法之靈敏度等因素有關，
    因個案而異。依據Clarke's Isolation Ident ification
    of Drugs第二版記載，血液中藥物之半衰期（濃度減半所需
    時間）分別為古柯鹼0.7-1.5小時、海洛因3分鐘（其代謝物
    為嗎啡2-3小時）、嗎啡2-3小時、大麻20-3 6小時、安非他
    命12小時（當尿液偏酸性時，為4-8小時）、甲基安非他命9
    小時、Ketamine2-4小時，而MDMA約8.49 小時。一般於尿液
    中可檢出之最大時限，古柯鹼為施用後1- 4天、海洛因2-4
    天、嗎啡2-4天、大麻1-10天、安非他命1-4天、甲基安非他
    命1-5天、MDMA1-4天、MDA 1-4天、Ketamine2-4天。」此復
    曾經行政院衛生署藥物食品檢驗局以92年7月23日管檢字第
    0920005609號函釋在案。被告為警查獲所採集之尿液檢體，
    業經送請臺灣尖端先進生技醫藥股份有限公司以氣相層析質
    譜儀法為確認檢驗之結果，呈甲基安非他命陽性反應，此亦
    有臺灣尖端先進生技醫藥股份有限公司99年8月6日濫用藥物
    檢驗報告1份暨足與上開檢驗報告相對應之尿液檢體對照表
    1件在卷可憑，揆諸前開說明，本件被告之尿液檢驗報告既
    以氣相層析質譜儀法確認，其檢驗結果出現偽陽性之機率則
    極低，足認被告確實有施用第二級毒品甲基安非他命之犯行
    ，被告事後空言辯稱案發前數日有服用感冒藥水，導致尿液
    檢驗呈甲基安非他命陽性反應云云，難認可採。
  (二)另量刑之輕重，乃實體法上賦予法院得為自由裁量之事項，
    倘已斟酌刑法第57條各款所列情狀，而未逾越法定刑度，或
    濫用其權限，即不能任意指為違法。被告前因初犯施用毒品
    案件，經觀察、勒戒後，認有繼續施用毒品之傾向，經法院
    裁定強制戒治，俟97年3月11日始因完成毒癮戒斷療程而經
    釋放出所，並由臺灣臺北地方法院檢察署檢察官於97年3月
    28日，以97年度戒毒偵字第46號為不起訴處分確定，有本院
    被告前案紀錄表可稽，被告復為本件施用第二級、第一級毒
    品犯行，原審已考量刑法第57條各項情況及被告之前科有累
    犯加重其刑之適用，分別判處有期徒刑3月、7月，應執行有
    期徒刑9月，原審在適法範圍內行使裁量權，核無違法或不
    當，實屬從輕量刑，尚難謂過重，而被告之犯罪情狀亦無刑
    法第59條顯可憫恕之情形。原審已詳敘認定被告犯罪事實所
    憑證據及適用刑罰法律之理由，被告之上開上訴理由顯非依
    據卷內既有訴訟資料或提出新事證，指摘或表明第一審判決
    關於認定事實、適用法律及量刑等事項，究竟有何違法或不
    當之具體情形。依上開說明，本件被告提起之上訴，顯無具
    體理由而不合法定程式應予駁回，並不經言詞辯論為之。
據上論斷，應依刑事訴訟法第367 條前段、第372 條，判決如主
文。
中    華    民    國   100    年    2     月    11    日
                  刑事第十庭  審判長法  官  宋  祺
                                    法  官  高玉舜
                                    法  官  陳明珠
以上正本證明與原本無異。
施用第一級毒品部分，如不服本判決，應於收受送達後10日內向
本院提出上訴書狀，其未敘述上訴之理由者並得於提起上訴後10
日內向本院補提理由書（均須按他造當事人之人數附繕本）「切
勿逕送上級法院」。
施用第二級毒品部分，不得上訴。
                                    書記官  胡勤義
中    華    民    國   100    年    2     月    11    日